臺灣臺南地方法院刑事判決
110年度訴字第530號
公  訴  人  臺灣臺南地方檢察署檢察官
被      告  陳建志


上列被告因傷害等案件，經檢察官提起公訴（110年度偵字第615
號），本院判決如下：
    主  文
陳建志犯侵入住宅罪，處有期徒刑貳月，如易科罰金，以新臺幣
壹仟元折算壹日；又犯傷害罪，處有期徒刑參月，如易科罰金，
以新臺幣壹仟元折算壹日。應執行有期徒刑肆月，如易科罰金，
以新臺幣壹仟元折算壹日。
    事  實
一、陳建志與文昱翔係鄰居，陳建志因不滿文昱翔家中之狗叫聲
    ，於民國109年11月16日上午9時33分許，至文昱翔位於臺南
    市○區○○街0段000巷00號住處前，要求該戶人員出面處理噪
    音問題，惟無人回應，其明知未得文昱翔或其他住屋權人之
    同意進入上址住處，竟仍基於侵入住宅之犯意，趁上址住處
    大門敞開之際，擅自走入上址住處1樓車庫內而無故侵入之
    ；嗣文昱翔聽聞陳建志在外呼喊之聲音，隔著住處1樓客廳
    紗門向陳建志表示無意與其溝通，並要求其離開，陳建志見
    狀先暫時退至上址住處大門外，繼續向文昱翔表達不滿，復
    於同日時34分許，承前犯意，再度擅自走入上址住處車庫內
    而接續無故侵入之。
二、嗣於同日時37分至38分許，文昱翔返回房間拿手機後，再走
    向1樓客廳並開啟紗門，持手機對著陳建志錄影蒐證，陳建
    志見狀，心生不滿，欲制止錄影而出手撥開文昱翔之手機，
    文昱翔因陳建志突如其來之舉動，略受驚嚇，便持手機轉身
    ，欲避免與陳建志發生衝突，陳建志竟基於傷害他人身體之
    犯意，從文昱翔身後以一手之手肘勾住其頸部，另一手欲抓
    取文昱翔當時手上所持之手機而與文昱翔發生拉扯，嗣文昱
    翔之妹妹文羿涵見狀即趕往客廳紗門處，將文昱翔往後拉而
    擺脫陳建志，陳建志始停手，其上開行為導致文昱翔受有頸
    部、右胸部及左大腳指鈍傷、右手腕挫傷、左食指甲床出血
    之傷害。嗣警據報到場處理，並調閱上址住處車庫門口及1
    樓客廳內部之監視器錄影畫面，而查悉上情。
三、案經文昱翔訴由臺南市政府警察局第一分局報告臺灣臺南地
    方檢察署檢察官偵查起訴。
    理  由
壹、關於證據能力之認定：
一、本判決所引用被告以外之人於審判外之陳述，檢察官、被告
    陳建志於本院準備程序及審理時，均已明示同意有證據能力
    （本院卷第73至74頁、第185頁），經本院審酌該等證據作
    成時之情況，並無違法取證或其他瑕疵，與本案待證事實均
    具有關聯性，證明力非明顯過低，認為以之作為證據應屬適
    當，依刑事訴訟法第159條之5第1項規定，均有證據能力。
二、另本判決所引用之非供述證據，與本案待證事實均具有證據
    關聯性，且無證據證明係公務員違背法定程序所取得，依刑
    事訴訟法第158條之4規定之反面解釋，亦均有證據能力。
貳、認定犯罪事實所憑之證據及理由：
一、訊據被告固坦承其有2次進入告訴人文昱翔上址住處車庫內
    之事實，惟矢口否認有何侵入住宅及傷害犯行，辯稱：我有
    得到文昱翔跟他妹妹文羿涵的同意才進去車庫，當時我先在
    上址住處外面喊人，聽到住處內有女生跟男生的聲音回應我
    ，就是叫我在車庫等，我的感覺是他們要叫媽媽來跟我談，
    我就走進車庫等，然後對方就沒聲音了，我怕在車庫逗留太
    久被誤會，所以走出鐵門外面，但我想說事情總是要解決，
    所以我又走進車庫，我並沒有侵入住宅；後來文昱翔就打開
    紗門拿手機要拍我，說要告我，我就把文昱翔的手挪開，讓
    鏡頭不要拍到我，然後文昱翔就走到車庫，先動手戳我的肚
    子，然後我也推他，我跟文昱翔就這樣推來推去，我沒有勒
    住文昱翔的脖子，也沒有拉扯，我只有跟文昱翔互推肩膀，
    文昱翔所受傷害不是我造成的云云。
二、被告侵入住宅部分：
　㈠經查，被告於109年11月16日上午9時33分至34分許，2次進入
    文昱翔位於臺南市○區○○街0段000巷00號住處車庫內之事實
    ，為被告所不爭執（本院卷第76至77頁），並有上址住處大
    門監視器錄影畫面擷圖2張（警卷第33頁）、文昱翔提出之
    手機錄影畫面擷圖2張（警卷第35頁）、本院勘驗筆錄1份（
    本院卷第85至92頁）在卷可稽，是此部分事實先堪認定。
　㈡被告雖辯稱其一開始在門外喊叫時，有聽聞文昱翔及文羿涵
    之聲音，要其在車庫等待，其才走入車庫，已有事先得到文
    昱翔及文羿涵之同意云云。惟查，被告2次進入文昱翔上址
    住處車庫之前，均未事先得到文昱翔之同意等情，業據證人
    即告訴人文昱翔於警詢及偵查中證稱：我沒有同意被告進入
    我家（臺南市○區○○街0段000巷00號）的車庫，一開始我只
    聽到被告問說有無人在家，想找我母親，我回應我母親不在
    ，之後就沒有理會被告，後來我又聽到被告聲音，我察覺不
    對，走往1樓客廳玄關門，當時玄關門是關著（玄關門是紗
    門，可以見到車庫與大門），我當下發現被告已經從大門進
    入我家車庫內，我就請他離開，後來我就進去家裡拿手機準
    備要蒐證等語（警卷第17頁、偵卷第14頁）；並於本院審理
    時證稱：於109年11月16日當天早上，被告一開始在我家外
    面有喊叫，問有沒有人在家，但聲音很小聲，那時候沒有人
    回答他，後來被告沒有經過我們同意就走進來車庫，我又聽
    到被告在喊人，問我媽媽在不在，我就走到客廳玄關紗門附
    近回說我媽媽有事情，被告就請我出去跟他討論怎麼處理家
    中狗狗吵鬧的事情，我拒絕他，跟他說我現在沒空，然後被
    告就生氣了，開始罵，然後我叫他滾，並跟被告說再不走的
    話，我就要拿手機蒐證，告他侵入住居，之後我就回去拿手
    機，再回到客廳，客廳門檻內有一道木門本來就是打開的，
    在門檻外側又有一道紗門，我看到被告還在我家車庫，我就
    打開紗門，拿手機對著被告拍攝，當時被告是站在紗門口附
    近，被告就用手拉扯要搶我的手機等語（本院卷第186至195
    頁、第201至204頁）明確。且經本院當庭勘驗文昱翔上址住
    處大門及1樓客廳內部之監視器光碟，勘驗結果為：
編號 監視器畫面顯示時間 內容 1 109年11月16日上午9時31分47秒 被告站在文昱翔上址住處大門外，朝住處內說話。 2 同日上午9時33分6秒 被告走入該住處車庫內【第1次】。 3 同日上午9時33分41秒 文昱翔走到該住處1樓客廳玄關處。 4 同日上午9時34分0秒 被告走出該住處大門，站在門口朝住處內說話。 5 同日上午9時34分21秒 被告又走入該住處車庫內【第2次】。 6 同日上午9時34分31秒 文昱翔返回客廳，往畫面右方走去。 7 同日上午9時34分55秒 文羿涵走到該住處1樓客廳玄關處，隨即返回客廳，往畫面右方走去。  8 同日上午9時37分52秒 文昱翔走到該住處1樓客廳玄關處。 9 同日上午9時38分1秒 文羿涵匆忙走向客廳玄關處。 10 同日上午9時38分11秒 文昱翔身體大幅晃動，步伐不穩，往後退至客廳處，且文羿涵在旁拉住文昱翔。 11 同日上午9時38分24秒 被告走出該住處大門，站在門口。 
　　此有本院勘驗筆錄及勘驗擷圖1份在卷可參（本院卷第85至9
    2頁），由上表編號1至8可見，被告第1次走入上址住處車庫
    當時，文昱翔及文羿涵均尚未出現在1樓客廳玄關處，嗣於
    文昱翔走到客廳玄關處之期間，被告先走出該住處大門，站
    在門口與文昱翔對話，之後又走入車庫，文昱翔隨後返回客
    廳往屋內走去，經過約3分鐘後走至1樓客廳玄關處等情，核
    與證人文昱翔上開證述被告一開始在門外喊叫，當時無人回
    應被告，嗣又聽聞被告聲音而走到客廳玄關處，復返回屋內
    拿手機後又走到客廳玄關處等情相符。再者，證人文羿涵於
    警詢及偵查中證稱：被告當天大喊我母親的名字，叫我們要
    出來，但我們都不理他，當時我們家大門沒關，被告就走到
    車庫，我跟我哥文昱翔都沒有同意被告進入我們家，被告在
    我家車庫時，我哥拿手機要拍他，被告很憤怒等語（警卷第
    28頁、偵卷第61頁）；復於本院審理時證稱：於109年11月1
    6日當天早上，被告到我們家的時候，我們都沒有同意被告
    進入家裡，當時我聽到被告在我們家外面喊說要找我媽媽，
    我有走過去客廳紗門那邊看一下是誰，沒有跟被告對話，然
    後我就上樓去叫媽媽，當時我哥在客廳跟廚房的交界，我有
    印象我哥有走到門口跟被告講話，後來我又下樓看，就看到
    被告在客廳木門門檻那邊跟我哥發生衝突等語（本院卷第20
    9至218頁），是證人文羿涵上開證述，除與證人文昱翔前揭
    證述被告未經同意即擅自進入車庫等情一致外，亦可知文羿
    涵於被告在門外喊人時，未曾與被告對話，或要求其先在車
    庫等候或任何同意被告進入住處之表示，此並有上開勘驗住
    處客廳內部監視器錄影畫面結果顯示文羿涵係在被告第2次
    進入車庫後，始走至客廳玄關處等情可資佐證。復觀諸文昱
    翔提出之手機錄影畫面擷圖（警卷第35頁），可見被告在文
    昱翔持手機錄影之際，即直接動手撥開或欲搶下文昱翔之手
    機阻擋其錄影，倘如被告所辯，文昱翔、文羿涵曾同意其入
    內，要求其在車庫等候，其感覺當時對方要叫母親來談論噪
    音問題，被告又如何會在文昱翔開啟玄關紗門持手機錄影之
    際，未有任何表示，遽以上開激烈方式阻擋文昱翔錄影？更
    何況，被告於警詢、偵查以迄本院準備程序時，均未提及文
    昱翔及文羿涵當時有要求其在車庫等候，倘若其2人確有如
    此表示，被告豈會在事隔近1年後，於110年10月26日本院審
    理時始供稱上情？是綜上以觀，證人文昱翔、文羿涵上開證
    述被告2次未經同意即擅自進入車庫一情，確屬真實，堪以
    採信。被告上開所辯，顯係臨訟卸責之詞，要無可採。
  ㈢刑法第306條第1項之侵入住宅罪，係以無故侵入他人住宅為
    其構成要件，其立法意旨係為保障個人居住自由，所保護之
    法益乃個人居住場所有不受其他無權者侵入干擾破壞之權利
    ；所謂「無故」，係指無法令依據、未經住屋權人之同意或
    授權，而侵入他人之住宅而言（最高法院109年度台上字第1
    030號判決意旨參照）。本件被告僅因噪音問題，明知未經
    文昱翔或其他住屋權人之同意，仍2次擅自進入文昱翔住處
    範圍之車庫內，客觀上已構成無故侵入住宅之行為，且其主
    觀上具有侵入住宅之犯意甚明。從而，此部分事證明確，被
    告侵入住宅犯行洵堪認定，應依法論科。
三、被告傷害部分：
　㈠經查，文昱翔在被告第2次進入車庫後，持手機對被告錄影，
    遭被告撥開，隨後雙方發生肢體衝突之過程，除有文昱翔提
    出之手機錄影畫面擷圖2張（警卷第35頁）為證之外，業據
    證人文昱翔於警詢及偵查中證稱：我開啟客廳的玄關門，並
    開手機錄影，要求被告立即離開我家，被告就向前走入我家
    1樓客廳，用一手去抓我的手機，另一手勒住我的脖子，而
    且要撥掉我的手機，我用身體扭動試圖掙脫，並揮動手臂，
    被告在要抓我的手機過程，造成我的左手指甲床出血，同時
    腳的部位也被被告踩到受傷（當時我沒有穿室內鞋），我掙
    脫後，我往客廳內躲避，當時我妹妹文羿涵也在1樓客廳，
    幫我擋住被告，並喝斥他不要打我，我也大聲喝斥被告要他
    立刻離開，被告就往大門走去，並站在大門外持續叫囂，我
    立即報案，請警方到場等語（警卷第16至19頁、偵卷第14頁
    ）；嗣於本院審理時證稱：我回去拿手機，再回到客廳，客
    廳門檻內有一道木門本來就是打開的，在門檻外側又有一道
    紗門，我看到被告還在我家車庫，我就打開紗門，拿手機對
    著被告拍攝，當時被告是站在紗門口附近，被告就用手拉扯
    要搶我的手機，我把手機搶回來後，想要先走回客廳，當時
    我背對著被告，被告就從後面用手肘架住、勒住我的脖子，
    拉住我，另一手嘗試要抓我的手機，有打到我的手，也有敲
    到我胸部，當時被告應該是站在紗門門檻上，我不太清楚被
    告拉住我的時候實際上站的位置，就是在門檻邊發生衝突，
    當時我試圖要掙脫他，就有發生拉扯，但我沒有出手推被告
    的肩膀，當時在紗門邊還有我妹妹文羿涵，我妹妹把我拉回
    客廳，我後來就馬上去醫院等語（本院卷第186至207頁）甚
    詳，亦據在場目擊證人文羿涵於警詢及偵查中證稱：被告在
    我家車庫時，我哥拿手機要拍他，被告很憤怒，就用他的左
    手從後面勒住我哥脖子，另一手搶我哥的手機，我就把我哥
    拉回來，被告就往大門走去，並且大吼要叫警察，後來我們
    就報案等語（警卷第27至29頁、偵卷第61至62頁）；嗣於本
    院審理時證稱：我上樓去叫媽媽，當時我哥在客廳跟廚房的
    交界，我有印象我哥有走到門口跟被告講話，後來我又下樓
    看，就看到被告在客廳木門門檻那邊跟我哥發生衝突，當時
    被告在我哥的後方，有進到門檻裡面，被告用手肘架住、勒
    住我哥的脖子，另一隻手在我哥的肚子那邊要搶手機，也有
    打到我哥，我就出手去拉我哥，把我哥拉回來等語（本院卷
    第209至218頁）明確。經核證人文昱翔、文羿涵上開證述，
    其2人就被告係在客廳門檻附近，從文昱翔身後，以一手之
    手肘勾住其頸部，另一手欲抓取文昱翔之手機而與文昱翔發
    生拉扯，嗣文羿涵見狀即趕往客廳紗門處，將文昱翔往後拉
    而擺脫被告等情節核屬一致，足認被告當時確有出手勾住文
    昱翔之頸部，並欲抓取文昱翔當時手上所持之手機而與文昱
    翔發生拉扯之行為。
　㈡又經本院當庭勘驗客廳內部監視器錄影畫面結果，雖因客廳
    擺放之雜物遮擋而未完整拍攝到被告及告訴人發生肢體衝突
    之過程，但可見：①於109年11月16日上午9時37分52秒，文
    昱翔走至客廳玄關處；②於同日上午9時38分1秒，文羿涵匆
    忙走向客廳玄關處；③於同日上午9時38分11秒，文昱翔身體
    大幅晃動，步伐不穩，往後退至客廳處，且文羿涵在旁拉住
    文昱翔等情（即上表編號8至10），有本院勘驗筆錄及勘驗
    擷圖附卷可參（本院卷第86至89頁），核與證人文昱翔、文
    羿涵上開證述被告與文昱翔發生拉扯，而文羿涵在旁將文昱
    翔拉回客廳等情相符。再者，文昱翔於案發當日中午12時2
    分許，即前往奇美醫療財團法人奇美醫院（下稱奇美醫院）
    急診，經醫生診治後，於診斷證明書上記載「頸部右胸部左
    大腳指鈍傷（據病人主訴）、右手腕挫傷、左食指甲床出血
    」之傷害，而急診護理過程紀錄並載明：「自訴在家中與人
    起爭執入急診驗傷...，檢視脖子右側有勒痕、左肩紅、左
    手食指指甲瘀青、左腳大拇指破皮、右手腕紅，以上皆已拍
    照上傳，李祐淞醫師診視後予開立診斷書」等情，有奇美醫
    院109年11月16日診斷證明書、110年8月16日（110）奇醫字
    第3613號函暨所附文昱翔病情摘要、護理紀錄等病歷資料及
    文昱翔傷勢照片11張在卷可稽（警卷第23頁、本院卷第121
    至161頁），足見文昱翔於案發後確受有頸部、右胸部及左
    大腳指鈍傷、右手腕挫傷、左食指甲床出血之傷害，而衡以
    一般遭人勾住頸部、出手拉扯及試圖掙脫之過程中，確有可
    能因肢體碰撞導致身體部位紅腫、破皮或瘀青等情形，且依
    證人文昱翔前揭證述其遭被告勒脖時並未穿著室內鞋等語（
    警卷第16頁），及客廳內部監視器畫面顯示文昱翔確實係赤
    腳走向客廳玄關處一情（本院卷第86至89頁），文昱翔上述
    左腳指之傷勢係在被告出手勾住脖子並拉扯過程中遭踩踏或
    碰撞所致，亦屬可能，足徵證人文昱翔上開證述其因被告勾
    住脖子並拉扯之行為而受有上揭傷害等情，確屬可信。
　㈢被告雖辯稱係文昱翔走到車庫先動手戳其肚子，其僅有與文
    昱翔互推肩膀，告訴人所受傷害並非其所致云云，並提出臺
    南市政府警察局第一分局後甲派出所受理案件登記表，作為
    告訴人當時未受有傷害之證據。惟查，被告所辯其與文昱翔
    僅在車庫互推肩膀一詞，與上揭監視器畫面勘驗結果已不相
    合，且其所提出上開受理案件登記表所記載「報案（受理）
    內容：...報案人稱，現場在場人及員警均有看到兩件事，
    為(1)發生時，對方家中大門開啟。（2)事後對方有騎車載
    人離開，表示對方未有受傷之情事。上述兩件事項向警方表
    明」之內容，係被告自己向員警陳述之意見，亦難採為其上
    開辯詞之佐證，又文昱翔所受前述傷害均屬輕微，並非嚴重
    而無法自行移動之傷勢，實無從以文昱翔事後有騎乘機車載
    人離開現場而逕謂其當時未受有傷害。是被告上開所辯，顯
    屬推諉之詞，殊無可採。
　㈣綜上，足認被告確有於109年11月16日上午9時37分至38分間
    ，因不滿文昱翔持手機錄影蒐證，而在文昱翔轉身之際，自
    文昱翔身後以一手之手肘勾住其頸部，另一手欲抓取文昱翔
    之手機而與文昱翔發生拉扯，致文昱翔受有前述傷害之事實
    。被告上開所辯不足採信。從而，此部分事證明確，被告傷
    害犯行亦堪認定，應依法論科。
參、論罪科刑：
一、核被告所為，係犯刑法第306條第1項之侵入住宅罪，及刑法
    第277條第1項之傷害罪。
二、被告先後2次無故侵入文昱翔住處車庫之行為，係於密切接
    近之時、地接續實行，侵害同一法益，各舉動之獨立性甚為
    薄弱，依一般社會健全觀念難以強行區分為不同行為，在刑
    法評價上以視為數個舉動之接續施行，合為包括之一行為予
    以評價，較為合理，應屬接續犯，僅論以一罪。起訴書雖僅
    載明被告1次侵入住宅之行為，惟被告係2次侵入文昱翔住處
    車庫，業經本院認定如前，因與起訴部分具有接續犯之實質
    上一罪關係，自為起訴效力所及，本院自應一併審理。至文
    羿涵於案發當時雖同為文昱翔住處之居住權人而受侵擾，惟
    其並未對被告提出侵入住宅之告訴，自非本院審理範圍，併
    此敘明。
三、被告所犯上開2罪，犯意各別，行為互殊，應分論併罰。
四、爰審酌被告不思循合法途徑解決噪音問題，率爾2次侵入文
    昱翔住處車庫，侵擾其居住安寧，並出手傷害文昱翔，其所
    為均有不當；復考量被告犯罪動機、目的、侵入住宅之情節
    、傷害之手段、文昱翔所受傷勢情形，及被告否認犯行之犯
    後態度，兼衡被告無任何犯罪前科紀錄之素行，有臺灣高等
    法院被告前案紀錄表1份附卷可查，及其提出經診斷患有持
    續性憂鬱症之奇美醫院診斷證明書、輕度身心障礙證明影本
    （本院卷第103頁、第105頁），暨其於本院審理時自述教育
    程度為專科畢業、未婚、無子女、現無業、靠哥哥、親戚及
    殘障津貼生活等智識程度及生活狀況（本院卷第236頁）等
    一切情狀，分別量處如主文所示之刑，並綜合考量其本案所
    犯2罪之犯罪類型、手段、情節等，合併定其應執行刑如主
    文所示，併諭知易科罰金之折算標準。
據上論斷，應依刑事訴訟法第299條第1項前段，刑法第277條第1
項、第306條第1項、第51條第5款、第41條第1項前段，刑法施行
法第1條之1第1項，判決如主文。
本案經檢察官許家彰提起公訴，檢察官吳坤城、羅瑞昌到庭執行
職務。
中　　華　　民　　國　　110 　年　　11　　月　　23　　日
                  刑事第七庭  審判長法　官  黃琴媛
                                    法  官  孫淑玉
                                    法  官  吳彥慧
以上正本證明與原本無異。
如不服本判決應於收受本判決後20日內向本院提出上訴書狀，並
應敘述具體理由。其未敘述上訴理由者，應於上訴期間屆滿後20
日內向本院補提理由書狀（均須按他造當事人之人數附繕本）「
切勿逕送上級法院」。 
　　　　　　　　　　　　　　　　  　書記官  張儷瓊
中　　華　　民　　國　　110 　年　　11　　月　　25　　日
附錄本案論罪科刑法條：
中華民國刑法第277條第1項
傷害人之身體或健康者，處5年以下有期徒刑、拘役或50萬元以
下罰金。
中華民國刑法第306條第1項
無故侵入他人住宅、建築物或附連圍繞之土地或船艦者，處1年
以下有期徒刑、拘役或9千元以下罰金。